---
title: "Heart attack"
author: "Paulo"
date: "2023-02-08"
output:
  pdf_document: default
  html_document: default
---

```{r setup, include=FALSE}
knitr::opts_chunk$set(echo = TRUE)
```

## Loading data

```{r loading}
library(tidyverse)
data <- read.csv2('heart_mod.csv',sep='p', dec = ',')
summary(data)
which(data$age>100)
data$age[c(158,243,296)] <- data$age[c(158,243,296)]/10
```

Los valores que superan los 100 años, tomando en cuenta que el tercer cuantil es de 61,
parecen typos, por lo que les quitamos un cero.

Otra opción es sort los valores y obtener el tail, y ver los que sobresalen.


## Renaming
```{r renaming}
sapply(data,class)
data$sex <- as.factor(data$sex)
levels(data$sex) <- c('Female','Male')
table(data$sex)

data$cp <- as.factor(data$cp)
levels(data$cp) <- c('Asymptomatic','Atypical angina','No angina','Typical angina')

data$fbs <- as.factor(data$fbs)
levels(data$fbs) <- c('No','Yes')

data$restecg <- as.factor(data$restecg)
levels(data$restecg) <- c('Hypertrophy','Normal','Abnormalities')

data$exang <- as.factor(data$exang)
levels(data$exang) <- c('No','Yes')

data$slope <- as.factor(data$slope)
levels(data$slope) <- c('Descending','Flat','Ascending')

data$thal <- as.factor(data$thal)
levels(data$thal) <- c('Fixed defect','Normal flow','Reversible defect')

#data$target <- as.factor(data$target)
#levels(data$target) <- c('Yes','No')

data$target <- as.character(data$target)
data$target[which(data$target == 11)] <- 1
data$target[which(data$target == 'O')] <- 0

data$target <- as.factor(data$target)
levels(data$target) <- c('Yes','No')
```

Con sapply vamos a separar los valores numéricos de los factores.

EL target da problemas en los niveles de los factores por que se colaron un 11 y una O mayúscula,
así que hay que eliminarlas.

## Separating data
```{r separating}
#data[,-which(x=X)]
data <- data[,-1]

type_class <- sapply(data,class)
#data$oldpeak <- gsub(','',''.', data$oldpeak)

data_num <- data[,type_class %in% c('integer','numeric')]
data_fac <- data[,type_class %in% c('factor')]

```
Eliminar la columna de la X que no nos aporta nada y ocupa.

Oldpeak tiene ',' en vez de '.' y por eso lo guarda como caracter.

## Checking
```{r}
summary(data_num)

data_num$chol[data_num$chol == 5] <- NA
data_num$trestbps[data_num$trestbps == 1540] <- 154

mean_trestbps <- mean(data_num$trestbps, na.rm = TRUE)
data_num$trestbps[is.na(data_num$trestbps)] <- mean_trestbps

mean_thalach <- mean(data_num$thalach, na.rm = TRUE)
data_num$thalach[is.na(data_num$thalach)] <- mean_thalach

mean_ca <- mean(data_num$ca, na.rm = TRUE)
data_num$ca[is.na(data_num$ca)] <- mean_ca

```

## Plot
```{r}
boxplot(data_num)

plot(data_num$trestbps, main = 'Trest', xlab = 'Pacientes', ylab = 'Trest')
hist(data_num$trestbps, col = 'blue', main = 'Resting blood presure')
boxplot(data_num$age, main = 'Age')
hist(data_num$age, col = 4, main = 'Edad de los pacientes',breaks = 20)

shapiro.test(data$age) #no es normal así que transformacion logarítmica
edad <- log(data$age)

par(mfrow = c(1,2))
hist(edad)
boxplot(edad)
```


## Boxplot numericos
```{r fig.height=6, fig.width=4}
par(mfrow = c(3,2))
for (i in c(1:6)){
  boxplot(data_num[,i], main = colnames(data_num[i]),
          ylim = c(0,400))
}
```

Para saber si una categórica es significativa: chi cuadrado
Para concatenar caracteres en R: paste0
 
## Barplot categoricos
```{r}
pdf(file = '/Users/pauloperezdominguez/Documents/R/Machine_Learning/ml_class/barplot_fac.pdf')
par(mfrow = c(3,2))
for (i in c(1:6)){
  pvalor <- chisq.test(table(data_fac[i]))$p.value
  barplot(prop.table(table(as.numeric(data_fac[,i]))), main = paste0(colnames(data_fac[i]),'-',pvalor),
          horiz = TRUE, col = (ifelse (pvalor < 10^(-15),'red','blue')))
}
dev.off()
```

## Centrar y Normalizar
Para comparar variables numéricas hay que centrar (restar la media) y normalizar(dividir por desviación típica)
```{r}
centrar_norm <- function(var_num){
  var_num <- (var_num - mean(var_num, na.rm = T))/sd(var_num, na.rm= T)
  return(var_num)
}
edad <- data_num$age
data_num_cent_norm <- list()


for (i in c(1:6)){
  nombre <- paste0(colnames(data_num[i]),'-','estandar')
  data_num[,nombre] <- centrar_norm(data_num[,i])
}

par(mfrow = c(3,2))
for (i in c(7:12)){
  hist(data_num[,i],col = '#191970',
       main = colnames(data_num[i]),
       xlab = colnames(data_num[i-6]))
}
```




